最高法院刑事判決　　　　　　　　　　　　　　　九十三年度台上字第一七三四號
　　上　訴　人　甲○○
右上訴人因公共危險等罪案件，不服台灣高等法院台南分院中華民國九十年八月二十
九日第二審判決（九十年度上訴字第一０００號，起訴案號：台灣台南地方法院檢察
署九十年度偵字第三七六一號），提起上訴，本院判決如左：
    主  文
原判決關於放火未遂部分撤銷，發回台灣高等法院台南分院。
其他上訴駁回。
    理  由
一發回部分：
本件原判決認定上訴人甲○○於民國九十年二月二十二日晚上九時許，明知自己因飲
酒影響神經意識，並不能安全駕駛動力交通工具。竟仍駕駛車號六四六｜四八三二號
機車，以利用機車便於載運二十公升裝一桶、五公升裝二桶及六百毫升裝六瓶之汽油
，前往台南縣歸仁鄉○○村○○○街二十六號林俊志住宅處。基於意圖燒燬現供人使
用之住宅之犯意，取下機車上之汽油潑灑於前址門口馬路上，復以其自備之打火機予
以點燃。惟起火燃燒後因尚未燒及房屋本體又無其他易燃物助燃，火勢遂在數分鐘後
自然熄滅而未遂。上訴人正欲另持其他汽油繼續縱火行為時，因已經林俊志發現後報
警前來處理而予制止，並查扣上訴人所有之二十公升汽油一桶、五公升汽油二桶、六
百毫升汽油六瓶、打火機一個等情。因認第一審論處上訴人放火燒燬現供人使用之住
宅未遂罪刑，為無不合，予以維持，駁回上訴人在第二審之上訴，固非無見。
惟查：(一)按刑法第一百七十三條第一項之放火燒燬現供人使用之住宅罪，必以行為人
已著手於放火之行為，而所放火燒燬之客體為現供人使用之住宅，如因未達燒燬之目
的者，自應依同條第三項之規定論以未遂罪。倘若有放火之行為，但其放火之客體非
現供人使用之住宅，仍不能論以放火燒燬現供人使用住宅既遂或未遂罪。本件原判決
認定上訴人以機車載運汽油，前往林俊志住宅處，基於意圖燒燬現供人使用之住宅之
犯意，以汽油潑灑於前址門口馬路上，以自備之打火機予以點燃，惟起火燃燒後因尚
未燒及房屋本體又無其他易燃物助燃，火勢遂在數分鐘後自然熄滅而未遂等情。如果
屬實，上訴人僅將汽油潑灑於馬路上，並非將汽油潑灑於林俊志之住宅或與住宅相接
連之物品上，能否認上訴人已著手於放火燒燬現供人使用之住宅之行為，並非無疑。
究竟上訴人有如何之放火燒燬現供人使用之住宅行為？與認定上訴人是否犯罪攸關。
原判決未詳予調查審認，遽行判決，尚嫌速斷，自難昭折服。(二)按有罪之判決書應記
載事實，刑事訴訟法第三百零八條定有明文，所謂事實不僅指犯罪之行為而言，即犯
罪之時、日、處所、動機、目的、手段、結果等與論罪科刑有關之事項，亦應依法認
定予以明確之記載，始足為適用法律之依據。原判決論處上訴人放火燒燬現供人使用
之住宅未遂罪刑，但於事實欄內對於上訴人犯罪之動機、目的等與論罪科刑有關之事
項，並未於事實欄內為明白記載，揆諸首揭說明，難認適法。(三)依卷內所附「刑法第
一百八十五條之三案件測試觀察紀錄表」之記載：「查獲測試或訊問過程，嫌疑人有
語無倫次、含糊不清、意識模糊、注意力無法集中及多話等情事」（見警卷）。所載
如果無訛，上訴人當時之精神狀態是否已達精神耗弱之程度？此與論罪科刑攸關。原
審未詳加調查審酌，亦有調查未盡之違法。上訴意旨執以指摘原判決不當，非無理由
，應認有發回更審之原因。
二駁回部分：
按刑事訴訟法第三百七十六條所列各罪之案件，經第二審判決者，不得上訴於第三審
法院，法有明文。本件上訴人因公共危險案件，原審係依刑法第一百八十五條之三論
處罪刑，核屬刑事訴訟法第三百七十六條第一款之案件，依首開說明，既經第二審判
決，自不得上訴於第三審法院，上訴人竟復提起上訴，顯為法所不許，應予駁回。
據上論結，應依刑事訴訟法第三百九十七條、第四百零一條、第三百九十五條前段，
判決如主文。
中　　　華　　　民　　　國　　九十三　　年　　　四　　　月　　　八　　　日
                              最高法院刑事第六庭
                                  審判長法官  吳　雄　銘
                                        法官  池　啟　明
                                        法官  石　木　欽
                                        法官  郭　毓　洲
                                        法官  吳　三　龍
      右正本證明與原本無異
                                              書  記  官
中　　　華　　　民　　　國　　九十三　　年　　　四　　　月　　 十三 　　日
                                                                       ：
